【裁判字號】    99,交聲,815
【裁判日期】    990810
【裁判案由】    違反道路交通管理處罰條例聲明異議
【裁判全文】
臺灣士林地方法院交通事件裁定         99年度交聲字第815號
原處分機關  臺北市交通事件裁決所
異  議  人
即受處分人  甲○○
上列異議人即受處分人因違反道路交通管理處罰條例案件，對於
臺北市交通事件裁決所民國99年7月1日北市裁罰字第裁22-C0000
0000號裁決不服（原舉發案號：臺北縣政府警察局舉發違反道路
交通管理事件通知單北縣警交大字第C00000000號），聲明異議
，本院裁定如下：
    主  文
原處分撤銷。
甲○○不罰。
    理  由
一、按道路交通管理處罰條例所稱之汽車，包括機器腳踏車，道
    路交通安全規則第2條第1項第1款及道路交通管理處罰條例
    第3條第8款分別定有明文。次按汽車號牌懸掛位置，除原設
    有固定位置外，應依下列規定懸掛固定：三、機器腳踏車號
    牌每車1面，應正面懸掛於車輛後端之明顯適當位置；汽車
    號牌不得變造損毀、塗抹或黏貼其他材料、加裝邊框或霓虹
    燈、裝置旋轉架、顛倒懸掛或以安裝其他器具之方式使不能
    辨認其牌號，並不得以他物遮蔽，如有污穢，致不能辨認其
    牌號時，應洗刷清楚，道路交通安全規則第11條第1項第3款
    前段、第2項亦分別有明文規定。再按汽車已領有號牌而不
    依指定位置懸掛者，處汽車所有人新臺幣（下同）3,600元
    以上10,800元以下罰鍰，並禁止其行駛；上開違規之牌照吊
    銷之，道路交通管理處罰條例第12條第1項第7款、第2項後
    段亦揭櫫甚明。
二、原處分意旨略以：異議人即受處分人甲○○（原處分書誤載
    為鄭文銓，應予更正）於民國99年5月20日21時20分許，騎
    乘其所有之車牌號碼M9Z-678號重型機車（下稱系爭機車）
    ，行經臺北縣三重市○○路○段98號前，因「車牌未依規定
    懸掛（翹牌）」，經警攔停掣單舉發違規。嗣異議人於舉發
    通知單上所載之應到案日期前向原處分機關提出申訴，經原
    處分機關函請舉發單位即臺北縣政府警察局三重分局調查結
    果，仍認異議人有前開違規行為，原處分機關乃於99年7月1
    日以異議人有「號牌不依指定位置懸掛」之違規事實，依道
    路交通管理處罰條例第12條第1項第7款、第2項之規定，裁
    處異議人罰鍰5,400元，並吊銷汽車牌照等語。
三、異議意旨略以：伊之車牌依法懸掛於擋泥板上，並無規避測
    速照相舉發之意，只因擋泥板壞了，修好後車牌看似有點翹
    ；又員警舉發伊違反道路交通管理處罰條例第12條第1項第7
    款「已領有號牌而未懸掛或不依指定位置懸掛」，然員警明
    知伊係依指定位置懸掛，故又更改法條原文記載「車牌未依
    規定懸掛（翹牌）」，以騙取伊簽收舉發通知單，但所謂翹
    牌正說明車牌係掛在指定位置上，爰據此聲明異議云云。
四、經查：
  (一)本件異議人即受處分人甲○○於上開時、地，騎乘系爭機
      車，為警攔停舉發「車牌未依規定懸掛（翹牌）」之違規
      行為等情，為異議人所不爭（見本院卷第4、27-28頁），
      並有證人即本件舉發員警乙○○之證述（見本院卷第27-
      28頁）及臺北縣政府警察局北縣警交大字第C00000000號
      舉發違反道路交通管理事件通知單1紙在卷可稽（見本院
      卷第14頁），此部分事實洵堪認定，合先敘明。
  (二)訊據證人乙○○證稱：伊從遠遠的地方以目視的角度看異
      議人的車牌比一般的車牌角度來的翹，角度不同，應是有
      被扳動過，故才去攔停舉發異議人，舉發內容就如同伊庭
      呈的舉發錄影光碟所載等語（見本院卷第28頁正、反面）
      ，足見其認定異議人有「不依規定位置懸掛號牌」之違規
      情事，無非係以其所稱之舉發錄影光碟1片所示系爭機車
      之號牌較一般人車牌角度不同乙節為其論據。惟：
    1.經本院當庭勘驗上開光碟，系爭機車號牌雖裝置在牌架上
      且略微向上翹起，惟該號牌確係以正面懸掛於機車後端之
      明顯位置，未呈現高於45度之傾斜情形，車牌號碼清晰未
      見污損，亦未加裝任何器具或以他物遮掩，於員警騎乘警
      用機車跟隨異議人並攔停之過程中，仍得輕易從機車後方
      辨別車牌號碼（見本院卷第28頁），有翻拍照片15張附卷
      可佐（見本院卷第33-47頁），此亦據證人乙○○證稱：
      伊在跟隨並攔停異議人過程中，可看到異議人車牌，錄影
      畫面比目視模糊，在攔停之前伊可清楚看到異議人之車牌
      等語在卷（見本院卷第28頁反面），足見系爭機車之車牌
      上揚角度確無妨害通常平行辨識號牌之目視角度而造成採
      證死角之虞。
    2.另經本院依職權函查系爭機車過去所有違規紀錄之採證照
      片（96年3月13日、97年12月16日、98年3月18日），可見
      車牌懸掛方式、角度均與上開光碟勘驗結果之翻拍照片所
      顯示之車牌懸掛情形相同，系爭機車之車牌於本件異議人
      遭舉發當時並無明顯更異、調整之情況，且觀以該等採證
      照片顯示，系爭機車之車牌號碼均清晰可見、容易辨明，
      顯未達影響車牌號碼辨識程度（見本院卷第50-55頁臺北
      縣政府警察局99年7月30日北縣警交字第0990117695號函
      附違規採證照片4張），實難認異議人有刻意翹牌或使不
      能辨認其牌號之違規行為。
    3.從而，系爭機車之號牌雖略微翹起，惟尚無其他積極證據
      足認已致車牌號碼之可辨識性受有影響，尚難認定系爭機
      車號牌之懸掛方式有違道路交通安全規則第11條規定之情
      形，自應排除道路交通管理處罰條例第12條處罰規定之適
      用。
五、綜上所述，依卷存證據既不足以使本院形成異議人有前揭違
    規事實之確信，此外，復查無其他積極證據足資認定異議人
    有裁決書所載之違規事實，原處分機關未加詳查，遽認定異
    議人有違規之行為，並據以作成處分之裁決，自有未洽，異
    議人聲明異議為有理由，自應由本院將原處分撤銷，改諭知
    異議人不罰，以資適法。
據上論斷，應依道路交通案件處理辦法第20條前段，裁定如主文
。
中    華    民    國    99    年    8     月    10    日
                        交通法庭法  官  謝佳純
以上正本證明與原本無異。
如不服本裁定應於裁定送達後 5日內向本院提出抗告狀。
                                書記官  阮弘毅
中    華    民    國    99    年    8     月    10    日

司法院資訊處製作；財團法人民間司法改革基金會備份。
